【裁判字號】    95,財管,54
【裁判日期】    951221
【裁判案由】    指定遺產管理人
【裁判全文】
臺灣臺南地方法院民事裁定              95年度財管字第54號
聲  請  人  龍星昇第一資產管理股份有限公司
法定代理人  丙○○
代  理  人  乙○○
上列聲請人聲請為被繼承人甲○○○選任遺產管理人事件，本院
裁定如下：
    主      文
選任財政部國有財產局台灣南區辦事處台南分處為被繼承人甲○
○○之遺產管理人。
聲請程序費用由被繼承人甲○○○之遺產負擔。
    理      由
一、按繼承開始時，繼承人之有無不明，而不能依民法第1177條
    選定遺產管理人時，得由利害關係人聲請法院選任之，民法
    第1178條第2項定有明文。
二、本件聲請意旨略以：
  （一）原債權人「第一商業銀行股份有限公司」（即債權讓與
        人，下稱第一銀行）與債務人（即被繼承人甲○○○）
        間之債權債務關係，債權人業於民國91年11月15日將債
        權讓與聲請人，並依金融機構合併法第15條第1項1款及
        同法第18條第3項，於移轉日以公告代債權讓與之通知
        ，公告在91年11月15日經濟日報第10版，是該筆債權業
        已合法移轉予聲請人，合先敘明。
  （二）查被繼承人甲○○○前為擔保對其第一銀行之債務，曾
        提供名下所有之不動產設定本金最高限額抵押予第一銀
        行，嗣因前述債權讓與之故，第一銀行並將此擔保債權
        一併讓與聲請人，並經地政機關辦理變更登記，惟債務
        人甲○○○早於90年12月6日死亡，其第一至第四順位
        繼承人亦均死亡，迄今甲○○○之親屬均無意召開親屬
        會議選任遺產管理人，為使聲請人得以進行執行拍賣被
        繼承人甲○○○所提供之抵押物，實有指定遺產管理人
        之必要。
  （三）聲請人先前其他繼承案件，亦曾指定楊譜諺律師為遺產
        管理人，雙方之前已有合作之經驗，又因遺產管理人會
        得知聲請人之業務機密，本件聲請指定楊譜諺律師為遺
        產管理人，純係因楊譜諺律師與聲請人間已存有信任感
        ，且楊譜諺律師具有擔任遺產管理人之經驗，對於遺產
        管理人之工作已駕輕就熟，並無其他特殊原因，爰依法
        聲請選任楊譜諺律師為被繼承人甲○○○之遺產管理人
        等語。
三、經查，聲請人主張之上開事實，業據其提出債權讓與聲明書
    影本、公告影本、土地登記第二類謄本、建物登記第二類謄
    本、繼承系統表、戶籍謄本、本院95年3月13日95南院慧字
    第0950010080號函影本為證，堪信為真實。又被繼承人甲○
    ○○之繼承人均已死亡，且未準用民法第1177條規定選定遺
    產管理人，聲請人既為被繼承人之債權人，則其以利害關係
    人之身分聲請選任被繼承人甲○○○之遺產管理人，核與上
    開規定並無不合，應予准許。
四、按公示催告期限屆滿，無繼承人承認繼承時，其遺產於清償
    債權，並交付遺贈物後，如有剩餘，歸屬國庫；又按非公用
    國有財產以財政部國有財產局為管理機關，民法第1185條、
    國有財產法第12條分別定有明文。查，聲請人雖聲請指定楊
    譜諺律師為被繼承人甲○○○之遺產管理人，惟本院審酌聲
    請人與被繼承人甲○○○間之債權債務關係，與楊譜諺律師
    並無任何直接關聯性存在，而楊譜諺律師又係應聲請人之託
    始自願擔任被繼承人甲○○○之遺產管理人，以聲請人與被
    繼承人甲○○○間存有債權債務之利害關係而言，實不宜選
    任楊譜諺律師為遺產管理人。次查，被繼承人甲○○○之遺
    產，倘無人承認繼承時，將於清償債權，交付遺贈物後，歸
    屬國庫。為使被繼承人甲○○○遺產之處置順利進行，本院
    認選任財政部國有財產局台灣南區辦事處台南分處為被繼承
    人甲○○○之遺產管理人為適當。
五、依非訟事件法第157條，裁定如主文。
中    華    民    國    95    年    12    月    21    日
                  家事法庭法  官  林育幟
以上為正本係照原本作成。
如對本裁定抗告須於裁定送達後10日內向本院提出抗告狀，並應
繳納抗告費新臺幣1000元。
中    華    民    國    95    年    12    月    21    日
                          書記官  黃坤義


司法院資訊處製作；財團法人民間司法改革基金會備份。
